【裁判字號】    90,交上易,315
【裁判日期】    901005
【裁判案由】    過失傷害
【裁判全文】
臺灣高等法院刑事判決                  九十年度交上易字第三一五號
    上訴人
    即被告  乙 ○ ○
右列上訴人因過失傷害案件，不服台灣板橋地方法院九十年度交易字第一九八號，中
華民國九十年七月二十六日第一審判決（起訴案號：台灣板橋地方法院檢察署八十九
年度偵字第一四七一八號）提起上訴，本院判決如左：
    主    文
上訴駁回。
    事    實
一、乙○○係友明交通公司聯結車司機，為從事駕駛業務之人，於民國（下同）八十
    九年二月二十六日上午九時二十分許（起訴書誤載為八十九年七月五日上午十時
    四十分），駕駛該公司所有ＭＶ─三四六號曳引車與ＫＺ－四０號拖車所組成之
    聯結車（起訴書僅載明駕駛ＭＶ－三四六號曳引車），沿臺北縣板橋市○○路○
    段由板橋往臺北市方向行駛，行經台北縣板橋市○○路○段、莒光路口時，本應
    注意汽車行駛時，駕駛人應注意車前狀況及兩車併行之間隔，並隨時採取必要安
    全措施，以防止危害之發生，依當時為晴天之上午、路面乾燥無缺陷、視線良好
    等情況，並無不能注意之情事，竟疏未注意車前狀況及兩車併行間隔，適有甲○
    ○騎乘ＵＹＢ－八一五號輕型機車以時速二十公里之速度，同向在其聯結車右前
    側行駛，亦疏未注意機車依規定應行駛於慢車道及兩車併行之間隔因未保持兩車
    併行之間隔，致其所駕駛聯結車自後以三十五公里之時速超車行駛時，其駕駛之
    拖車右側擦撞甲○○所騎乘之機車左側後照鏡，甲○○騎乘之機車失控人、車倒
    地，受有左股骨骨折、左足第二掌骨折之傷害。
二、案經被害人甲○○訴由臺北縣警察局海山分局報請臺灣板橋地方法院檢察署檢察
    官偵查起訴。
    理    由
一、訊據上訴人即被告乙○○矢口否認其有何過失傷害犯行，辯稱：當時係值上班時
    間，人車甚多，其駕駛結車沿外側車道正常行駛，後自右側後視鏡中看見一輛機
    車倒地，其好意停車詢問該機車騎士，始知與其駕駛之拖車發生擦撞，機車駕駛
    受傷，其在車道內駕駛聯結車並無過失，係甲○○騎乘機車不當受傷等語。
二、經查：
(一)被告乙○○如何於前揭時、地駕駛聯結車肇事，致告訴人甲○○受傷等情，業據
    告訴人甲○○於偵查中指訴：「那天我騎機車沿文化路由板橋往台北方向行駛，
    乙○○開大貨車在我後方，與我同方向行駛，後來他超過，後面拖的車子擦到我
    （機車左側後照鏡），使我跌倒，我有靠右想閃他，我時速只有二十公里，因剛
    綠燈起步。」等語（見偵查卷第六頁反面），被告於警訊中亦承稱：「我駕駛Ｍ
    Ｖ─八四六號曳引車，於八十九年二月二十六日九時二十分許行駛至板橋市○○
    路與莒光口時，我看右後視鏡發現有一部ＵＹＢ─八一五號輕機車在我駕駛車輛
    之右後方傾倒，於是我剎車之後，下車走至ＵＹＢ─八一五號輕機車旁，問該駕
    駛人為何車輛傾倒在地，而ＵＹＢ─八一五號輕機車駕駛人其所駕駛之輕機車左
    後視鏡與我駕駛之子車體（ＫＺ─四０號）右後車身擦撞，導致ＵＹＢ─八一五
    號機車駕駛人摔倒在地：」、「肇事時車速約每小時三十五公里，天氣良好、視
    線良好。」等語（見偵查卷第九頁反面、第十頁），顯見被告當時駕駛聯結車係
    在左行駛，其車為時速三十五公里速度較告訴人甲○○所騎乘之機車速度係時速
    二十公里為快，而車禍發生時，告訴人甲○○騎乘之機車係在被告駕駛之聯結車
    拖車右側，足徵被告係駕駛聯結車自後超越甲○○所騎乘之機車甚明，雖告訴人
    甲○○騎乘機車並未在慢車道行駛，而係行駛在被告駕駛之聯結車車道之右側，
    然被告駕駛聯結車自左後側以較快之速度超車行駛時，自應與甲○○騎乘之車保
    持安全間隔，俾免危害之發生，再參諸被告自承其係於車禍肇事後，始由後視鏡
    中見告訴人甲○○乘之機車倒地，始行停車查看，顯見其在肇事當時並未注意車
    前狀況，並採取必要之全安措施，洵彰彰明甚。
(二)按汽車行駛時，駕駛人應注意車前狀況及兩車併行之間隔，並隨時採取必要安全
    措施，道路交通安全規則第九十四條第三項定有明文；本件被告係乙○○係友明
    交通公司聯結車司機，領有職業駕駛執照，業據其供明在卷，自當知之甚詳。其
    於八十九年二月二十六日上午九時二十分許，駕駛該公司所有ＭＶ─三四六號曳
    引車與ＫＺ－四０號拖車所組成之聯結車，沿臺北縣板橋市○○路○段由板橋往
    臺北市方向行駛，行經台北縣板橋市○○路○段、莒光路口時，本應注意汽車行
    駛時，駕駛人應注意車前狀況及兩車併行之間隔，並隨時採取必要安全措施，以
    防止危害之發生，依當時為晴天之上午、路面乾燥無缺陷、視線良好等情況，並
    無不能注意之情事，竟疏未注意車前狀況及兩車併行間隔，致其所駕駛聯結車自
    後以三十五公里之時速超車行駛時，其駕駛之拖車右側擦撞甲○○所騎乘之機車
    左側後照鏡，甲○○騎乘之機車失控，人、車倒地受傷，自有過失，雖告訴人甲
    ○○騎乘機車亦疏未注意機車依規定應行駛於慢車道及兩車併行之間隔因未保持
    兩車併行之間隔，亦有過失，惟仍無解於被告之過失責任。至臺灣省臺北縣區車
    輛行車事故鑑定委員會認定本件車禍之發生，係肇因於告訴人甲○○在劃分快慢
    車道之道路未依規定行駛慢車道，被告並無過失云云，有該鑑定委員會八十九年
    十一月二十四日八九北行字第一七九一號函及函附之鑑定意見書各乙份在卷可稽
    ，然該臺灣省臺北縣區車輛行車事故鑑定委員會所為之鑑定意見，觀其鑑定內容
    所載僅在說明肇事時路道行駛之路權歸屬所在，並未對二車行駛在該車道之先後
    位置及二車速度及相關間隔為綜合判斷，自難採為本件車禍肇事責任歸屬之參考
    ，併此敘明。又告訴人甲○○因本件車禍受有左股骨骨折、左足第二掌骨折之傷
    害，亦有載具其傷情之長庚紀念醫院甲種診斷證明書一份在卷可憑，且告訴人甲
    ○○之受傷係本件車禍所致，故告訴人之受傷與被告之過失間，具有相當因果關
    係。是本件已事證明確，被告辯謂其無過失云云，要係卸責圖免之詞，委不足採
    ，其犯洵堪認定，自應依法論科。
三、查被告乙○○係友明交通公司聯結車司機，為從事駕駛業務之人，其因駕駛上之
    業務過失致告訴人甲○○受傷所為，係犯刑法第二百八十四條第二項前段之業務
    過失傷害罪。原審以被告所犯罪証明確，援引刑法第二百八十四條第二項前段、
    第二條第一項前段、第四十一條第一項前段，罰金罰鍰提高標準條例第一條前段
    、第二條，爰審酌被告之品行、智識程度，過失之程度、情節，告訴人所受之傷
    害及犯罪後之態度，尚未與告訴人成立民事和解等一切情狀，量處被告拘役二十
    日，復說明被告行為後，刑法第四十一條業於九十年一月十日修正公布，於同年
    月十二日生效，修正後之刑法第四十一條第一項係規定：「犯最重本刑為五年以
    下有期徒刑之罪，而受六個月以下有期徒刑或拘役之宣告，因身體、教育、職業
    、家庭之關係或其他正當事由，執行顯有困難者，得以一元以上三元以下折算一
    日。但確因不執行所宣告之刑，難收矯正之效，或難以維持法秩序者，不在此限
    。」，修正後之刑法第四十一條第一項之規定，將原得易科罰金者之範圍，由僅
    限於犯最重本刑為三年以下有期徒刑之罪擴大至犯最重本刑為五年以下有期徒刑
    之罪，本案被告所犯之罪其法定最重本刑原為有期徒刑三年以下有期徒刑，適用
    新法對於行為人並無不利，應依刑法第二條第一項前段規定，適用裁判時之法律
    即修正後刑法第四十一條第一項前段規定，對被告所宣告之刑，諭知以三百元為
    易科罰金一日之折算標準，認事用法，允無違誤，量刑妥適，被告上訴意旨空言
    否認犯罪，徒陳詞指摘原判決失當，為無理由，應依法駁回其上訴。
四、據上論斷，應依刑事訴訟法第三百六十八條，判決如主文。
本案經檢察官張秋雲到庭執行職務。
中      華      民      國     九十     年      十      月      五      日
                            臺灣高等法院交通法庭
                                審判長法  官  許  增  男
                                      法  官  蔡  彩  貞
                                      法  官  黃  鴻  昌
右正本證明與原本無異。
不得上訴。
                                      書記官  黃  千  鶴
中      華      民      國     九十     年      十      月      五      日
附錄本案論罪科刑法條全文：
刑法第二百八十四條：
因過失傷害人者，處六月以下有期徒刑、拘役或五百元以下罰金，致重傷者，處一年
以下有期徒刑、拘役或五百元以下罰金。
從事業務之人，因業務上之過失傷害人者，處一年以下有期徒刑、拘役或一千元以下
罰金，致重傷者，處三年以下有期徒刑、拘役或二千元以下罰金。


司法院資訊處製作；財團法人民間司法改革基金會備份。
